臺灣板橋地方法院民事判決　　　　　　 95年度親字第141號
原　　　告　丁○○SUNG .
法定代理人　丙○○
訴訟代理人　葉民文律師
被　　　告　甲○○
　　　　　　乙○○CHAIT.
上列當事人間請求確認親子關係不存在等事件，前經本院於中華
民國96年4 月16、17日言詞辯論終結，判決如下：
    主    文
確認被告甲○○之兄何財料與原告間父女親子關係不存在。
確認被告乙○○與原告間父女親子關係存在。
訴訟費用由被告負擔。
    事實及理由
一、原告主張：原告之母丙○○於民國76年4 月19日與被告甲○○之兄何財料（已於92年5 月2 日死亡）結婚，婚後丙○○
    與被告甲○○之兄何財料不合而離家出走，嗣經台灣台東地
    方法院以84年度婚字第84號民事判決准雙方離婚並確定，於
    85年2 月29日完成離婚登記；然丙○○與被告甲○○之兄何
    財料在婚姻關係存續期間（即84年間），丙○○因在泰國結
    識被告乙○○，二人產生感情，並於84年6 月15日生下原告
    丁○○，丙○○遂於89年4 月21日與被告乙○○結婚，惟依
    民法第1063條之規定，雖推定原告之父為何財料，然原告並
    非原告生母自被告甲○○之兄何財料受胎所生之婚生子，而
    被告乙○○亦承認原告為其所親生，並偕原告於台灣大學醫
    學院附設醫院接受DNA 血緣關係鑑定，結果顯示被告乙○○
    為原告丁○○之父親之機率之機率為99.821174 ％，足證原
    告與被告甲○○之兄何財料間確實不存在親子關係，而原告
    之生父應為被告乙○○，為此提起本件訴訟。並聲明：如主
    文所示。
二、被告方面：
    (1)被告乙○○部分：同意原告之請求。被告乙○○確實係原
      告之生父。
    (2)被告甲○○部分：同意原告之請求。
三、經查：本件原告主張其生母丙○○於76年4 月19日與被告甲○○之兄何財料（已於92年5 月2 日死亡）結婚，婚後丙○○與被告甲○○之兄何財料不合而離家出走，嗣經台灣台東
    地方法院以84年度婚字第84號民事判決准雙方離婚並確定，
    於85年2 月29日完成離婚登記；然丙○○與被告甲○○之兄
    何財料在婚姻關係存續期間（即84年間），丙○○因在泰國
    結識被告乙○○，二人產生感情，並於84年6 月15日生下原
    告丁○○，丙○○遂於89年4 月21日與被告乙○○結婚，惟
    依民法第1063條之規定，雖推定原告之父為何財料，然原告
    並非原告生母自被告甲○○之兄何財料受胎所生之婚生子，
    而被告乙○○亦承認原告為其所親生，並偕原告於台灣大學
    醫學院附設醫院接受DNA 血緣關係鑑定，結果顯示被告乙○○為原告丁○○之父親之機率之機率為99 .821174 ％ 之事
    實，業據原告提出戶籍謄本9 份、被告何財料之除戶戶籍謄
    本及戶籍資料影本、台灣台東地方法院84年度婚字第84號民
    事判決及確定證明書影本、原告之中華民國護照影本、被告
    乙○○之泰國護照影本、原告泰國泰文出生證明暨中譯文影
    本、國立台灣大學醫學院附設醫院95年9 月6 日診斷證明書
    及95年9 月4 日血緣鑑定報告各1 份為證，並據被告乙○○
    所自認無訛。由上開診斷證明書及血緣鑑定報告書結果顯示
    ：「乙○○、丙○○與丁○○於95年8 月30日接受DNA 血緣
    關係鑑定，結果顯示乙○○為丁○○之父親的機率為99.821
    174%。丙○○為丁○○之母親的機率為99.995311%」、「本
    系統所檢驗之DNA 點位皆無法排除乙○○與丁○○之血緣關
    係，其親子關係指數 (CPI)為558.201967；親子關係概率值
    為99.821174 ％」，可認原告既係其生母丙○○及被告乙○○所生，足證原告主張其與被告甲○○之兄何財料之父女親
    子關係不存在，而原告之生父應為被告乙○○，要屬真實，
    堪以採信。
四、按子女即本件原告就其獲知真實血統來源本為憲法所保障之
    權利，並應准許其訴訟權加以實現，子女所提起之訴訟依現
    行法律規範並非依該民法第1063條之規定，本件就該子女所
    提起者，乃屬民事訴訟法第247 條第1 項確認親子關係之訴
    ，立法上就此現既尚無明文規定其除斥期間，是原告提起上
    開民事事件，自不受民法第1063條及大法官會議釋字第587
    號個案解釋之限制，至於該立法上日後是否併為規範此種子
    女提起確認親子關係，甚而達成否認法律上之父事件之除斥
    期間為何，要屬另事，併予敘明。
五、按我國民事訴訟法第247 條第1 項規定，關於確認法律關係
    存否之訴，祇須原告有受確認判決之法律上利益者，即得提
    起。是本於父母子女身分所產生該法律所規範父母與子女之
    權利義務關係即親子關係之存否，本即得成為確認之訴之對
    象。再者，確認法律關係之訴，非原告有即受確認判決之法
    律上之利益者，不得提起，而所謂「即受確認判決之法律上
    之利益」，係指因法律關係之存否不明確，至原告在私法上
    之地位有受侵害之危險，而此項危險得以對於被告之確認判
    決除去之者而言，故確認法律關係成立或不成立之訴苟具備
    前開要件，即得謂有即受確認判決之法律上之利益。此確認
    之利益，在被告就該親子關係之存否有爭執時，得認為原告
    有確認之利益，縱使就身分關係之存否，當事人間無爭執，
    如有更正戶籍上之記載（參見戶籍法第24條、戶籍法施行細
    則第13條第1 項第12款），使身分關係明確之必要時，亦得
    認為有確認之利益。從而，本件原告丁○○與被告乙○○DN
    A 親子血緣關係鑑定結果既顯示原告係其生母丙○○及被告
    乙○○所生，足認原告與被告甲○○之兄何財料間並無親子
    血緣關係，而原告之生父應為被告乙○○，此已如前述，是
    認原告起訴請求確認其與該被告甲○○之兄何財料間父女親
    子關係不存在，及原告與被告乙○○父女親子關係存在，洵
    屬正當，應予准許。
六、據上論結：原告之訴為有理由，並依民事訴訟法第78條，判
    決如主文。
中　　華　　民　　國　　96　　年　　4 　　月　　30　　日
                    家事庭  法　官　劉大衛
以上正本係照原本作成。
如對本判決不服，須於判決送達之日起20日內向本院提出上訴狀
（應附繕本），並繳交上訴裁判費新台幣4,500元。
中　　華　　民　　國　　96　　年　　4 　　月　　30　　日
                            書記官　劉佳香
